臺灣高等法院刑事判決　　　　　　　　 94年度上易字第479號
上　訴　人　臺灣臺北地方法院檢察署檢察官
被　　　告　甲○○
上列上訴人因被告妨害名譽案件，不服臺灣臺北地方法院93年度
易字第1433號，中華民國94年1月31日第一審判決（起訴案號：
臺灣臺北地方法院檢察署93年度偵字第15438號），提起上訴，
本院判決如下：
    主  文
原判決撤銷。
甲○○公然侮辱人，處罰金貳仟元，如易服勞役以佰元折算壹
日。
    事  實
一、甲○○（原名姜又立）於93年2月3日，在臺灣臺北地方法院
    檢察署與乙○○因妨害家庭案件出庭應訊後，竟基於公然侮
    辱他人名譽之故意，在屬公眾得以共見共聞場合之偵查庭外
    ，公然以台語「婊子（婊兒子之意）」等粗鄙言詞辱罵乙○
    ○，足以貶損告訴人之人格、評價。
二、案經被害人乙○○訴由台灣台北地方法院檢察署偵查起訴。
    理  由
一、訊據被告甲○○矢口否認有何公然侮辱犯行，辯稱：當日出
    庭後，伊緊緊跟在蔡惠子律師旁邊都沒有講話，未與對方有
    任何交談，伊沒有辱罵告訴人等語。
二、經查：
  (一)上揭事實業據告訴人乙○○迭於偵審中指訴綦詳，並有其提
    出當時現場錄得之錄音帶一捲及錄音譯文在卷可憑，該錄音
    帶經原審勘驗後，其內確錄有「婊子（台語）」之聲音，有
    原審當庭勘驗筆錄在卷可稽（見原審卷第14頁反面），雖被
    告否認該錄音帶內為其聲音，經原審將該錄音帶送請法務部
    調查局作聲紋鑑定，因該錄音帶受背景雜訊（音）干擾，且
    待鑑聲音僅「婊子（台語）」二字（語音圖譜分析比對字數
    約需四十字左右），不符聲紋鑑定條件，無法作聲紋比對鑑
    析而退回，有法務局調查局93年12月7日調科參字第0930048
    8540號函在卷可參，惟上該錄音帶尚有錄得叩叩… (穿高跟
    鞋之聲音)，亦經原審勘驗無訛，記明在卷，再徵之93年2月
    3日上開妨害家庭案件，庭訊完畢，先後離開法庭者，為甲
    ○○ (該案告訴人)與該案委任律師蔡惠子，乙○○及楊舒
    惠 (該案共同被告)，兩組人馬，而與告訴人有嫌隙者僅被
    告一人，是該粗鄙言詞應為其所發，了無疑義。
  (二)告訴人於93年12月13日原審審理時證稱：93年2月3日我站在
    她後面一開始我走出偵查庭時，我是走在她前面，她罵我之
    後，我停下來開錄音機的時候，我就走到她後面，她轉過頭
    來罵我「婊子 (婊兒子)」 (見原審卷第32頁)，核與證人楊
    舒惠於檢察官偵查供證：我不知道恐嚇部分，在93年2月3日
    姜又立在台北地檢署開完庭後，我聽到姜又立罵高某是婊子
    ，然後就走了」 (見偵卷第51頁)、於94年1月10日原審審理
    時證稱：「當日是甲○○先走出來，後來是高明輝，最後是
    我，我們走到偵查庭外後，甲○○在走廊上轉頭來罵乙○○
    「婊子（婊兒子之意）」之情節相合 (見原審卷第52頁）。
    查依上該妨害家庭案件證人與告訴人列為共同被告之情觀之
    ，證人與告訴人關係固非比尋常，惟證人與告訴人於不同時
    間到庭應訊皆明白供述「被告轉頭辱罵告訴人」，所述情節
    互核一致之事實，且證人就刑責較重之恐嚇罪部分 (本案告
    訴人亦指訴被告恐嚇業遭不起訴處分)，仍證稱不知道，僅
    證明刑責輕微之公然侮辱罪部分之情節以觀，證人之證述應
    無偏頗之虞，而足憑信。
  (三)雖證人蔡惠子於原審審理時證稱：「（甲○○走出偵查庭後
    ，有無辱罵乙○○？）我記憶中沒有。因為我穿法袍，我出
    庭後我會先脫法袍，從過去到現在，甲○○都很害怕她前夫
    ，所以不管她開任何庭，她離開的時候一定是跟著我走，所
    以證人楊舒惠講說出庭時，甲○○走在她的前面，和每次開
    庭的情形不太吻合，…」、「（九十三年二月三日那一次，
    甲○○有無在偵查庭外辱罵乙○○？）我記憶中沒有。因為
    當天我們有聲請檢察官作ＤＮＡ鑑定，但是對方拒絕，檢察
    官也沒有就此部分調查，我們比較沮喪，乙○○他們比較得
    意，我印象中他們出來後他們先離開。我和甲○○是在地院
    的大門分開的。」、「（從偵查庭出來到地院大門期間，妳
    和甲○○都沒有分開嗎？）沒有，那一天乙○○也沒有跟著
    我們。」等語（見原審卷第52頁反面至第53頁）。然揆諸證
    人上開證述竟特別強調其「記憶中」，不願直接陳述所見所
    聞，顯示其身為律師嫺熟法律，刻意迴避刑法偽證罪責，是
    其證詞殊有瑕疵可指，自不能為有利被告之認定，併予敘明
    。
  綜上，本件事證明確，被告所辯，無非事後卸責之詞，不足採
  信，其之犯行洵堪認定，應依法論科。
三、核被告所為係犯刑法第309條第1項之公然侮辱罪。原審未為
    詳究，遽為被告無罪諭知，尚有未洽，檢察官上訴意旨指摘
    及此，為有理由，自應由本院將原判決撤銷。爰審酌被告品
    行、犯罪動機、目的、手段、所生損害及其犯後態度等一切
    情狀，量處如主文所示之刑，並諭知易服勞役折算之標準，
    以示懲儆。
據上論斷，應依刑事訴訟法第369條第1項前段、第364條、第299
條第1項前段、刑法第309條第1項、第42條第2項前段、罰金罰鍰
提高標準條例第1條前段、第2條，判決如主文。
本案經檢察官吳國南到庭執行職務。
中　　華　　民　　國　　94　　年　　5 　　月　　11　　日
　　　　　　　　　刑事第十八庭  審判長法　官  陳春秋
　　　　　　　　　　　　　　　　　　  法　官  王麗莉
　　　　　　　　　　　　　　　　　　  法　官  楊貴雄
以上正本證明與原本無異。
不得上訴。
                                      書記官  林淑貞
中　　華　　民　　國　　94　　年　　5 　　月　　11　　日
附錄：本案論罪科刑法條全文
中華民國刑法第309條第1項
公然侮辱人者，處拘役或三百元以下罰金。
